【裁判字號】    97,上訴,675
【裁判日期】    971001
【裁判案由】    違反槍砲彈藥刀械管制條例
【裁判全文】
臺灣高等法院臺南分院刑事判決         97年度上訴字第675號
上  訴  人
即  被  告  甲○○
                    （現於台灣彰化監獄執行中）
選任辯護人  蔡清河律師
上列上訴人因違反槍砲彈藥刀械管制條例案件，不服臺灣嘉義地
方法院九十六年度訴字第五九八號中華民國九十七年五月十三日
第一審判決（起訴案號：臺灣嘉義地方法院檢察署九十五年度偵
緝字第六四三號），提起上訴，本院判決如下：
    主  文
原判決撤銷。
甲○○未經許可持有手槍，處有期徒刑伍年陸月，併科罰金新台
幣拾萬元，罰金如易服勞役，以新台幣壹仟元折算壹日。扣案克
羅埃西亞製HS2000型制式半自動手槍壹枝（含彈匣壹個，槍枝管
制編號：0000000000號）沒收。
    事  實
一、甲○○於不詳時間自不詳處所取得克羅埃西亞製HS2000型口
    徑９mm之制式半自動手槍（槍枝管制編號0000000000號）一
    枝，以及同口徑制式子彈數顆後，即將上開槍枝及子彈藏放
    於其位於嘉義市○○○路三六五巷七六弄三號三樓之住處房
    間內。嗣於民國九十三年十二月三日上午，甲○○之母蔡雪
    貞前往嘉義市警察局第一分局報案，並帶同警方於上址起獲
    上開作案用之手槍一枝（含彈匣一個）、子彈二顆，始悉上
    情。
二、案經嘉義市警察局第一分局報請臺灣嘉義地方法院檢察署檢
    察官偵查起訴。
    理  由
壹、證據能力部分：
一、證人蔡雪貞於警詢中所為陳述有證據能力：
（一）按被告以外之人，於審判外之言詞或書面陳述，除法律有
      規定者外，不得作為證據，刑事訴訟法第一百五十九條第
      一項定有明文。而所謂法律有規定者，即包括同法第一百
      五十九條之一至之五所規定傳聞證據具有證據能力之例外
      情形。其中第一百五十九條之二規定，於檢察事務官、司
      法警察官或司法警察調查中所為之陳述，如與審判中之陳
      述不符時，經比較結果，其先前之陳述，相對「具有較可
      信之特別情況」，且為證明犯罪事實存否所必要者，例外
      賦與證據能力。本條所稱「先前之陳述具有較可信之特別
      情況」，係指被告以外之人先前於檢察事務官、司法警察
      官或司法警察調查中所為之陳述，與審判中不符，而從先
      前與審判中各個陳述之外部附隨環境或條件觀察比較，例
      如：陳述時有無其他訴訟關係人在場，陳述時之心理狀況
      、有無受到強暴、脅迫、詐欺、利誘等外力之干擾等，可
      認定先前之陳述較為自然可信而足以取代審判中之陳述者
      而言（最高法院九十五年度台上字第三七四七號判決、九
      十七年度台上字第一七三八號判決意旨參照）。
（二）據證人蔡雪貞於警詢中證稱查獲扣案手槍、子彈之房間為
      被告專用房間，扣案槍、彈為被告所有；嗣經被告聲請於
      原審審理時證稱該房間案發時係供友人陳宏城居住，扣案
      槍、彈非被告所有，係經由被告轉達而得知陳宏城在其住
      處放有手槍云云，其審判中之證述與警詢中之陳述即有所
      不符。惟：(1)依證人蔡雪貞之警詢筆錄記載，員警於詢問
      完畢後，警詢筆錄係經證人親閱無訛，始簽名捺印（見第
      0000000000號警卷第六、十四頁）；另經原審傳訊當時為
      蔡雪貞製作筆錄之警員翁秋倫，其具結證稱：筆錄製作完
      都有讓蔡雪貞看過才簽名，且問筆錄的時候蔡雪貞可以看
      到電腦螢幕，所以筆錄記載的和她所講的如果不符合，她
      應該會反應等語（見原審卷第二七四、二七五、二七八頁
      ）；證人蔡雪貞於原審審理中亦表示警詢時警員並未對其
      刑求、逼供或教其如何說，係依自由意思陳述（見原審卷
      第一三三頁），是證人蔡雪貞於警詢中所為陳述應係出於
      任意性，而無不可信之瑕疵存在。(2)再依警員翁秋倫、羅
      吉雄之證述，九十三年十二月三日之所以會對證人蔡雪貞
      製作筆錄，係因渠等承辦之乙○○槍擊案發生後，同事查
      訪結果是綽號「阿迪」之人（即被告甲○○）做的，警方
      曾透過關係策動「阿迪」出來投案，但是他不願意，後來
      「阿迪」的母親即蔡雪貞就主動打電話到嘉義市警察局第
      一分局去，說要報案，當天曾對證人蔡雪貞製作二次筆錄
      ，其間蔡雪貞更帶同警員至其上開吳鳳南路住處三樓被告
      甲○○專用房間內起出作案用手槍、子彈，且親筆繪製藏
      放槍、彈之房間現場圖（見原審卷第二七三至二八四頁）
      ；參諸證人蔡雪貞係被告甲○○之母，彼此為至親關係，
      平日感情甚篤（見偵緝字第六四三號卷第四頁），證人蔡
      雪貞並自承其學歷為國中畢業、識字（見原審卷第一四０
      、一四六頁），應非智慮淺薄之人，衡諸常情，若扣案手
      槍及子彈非被告所有，而係陳宏城藏放於上開住處房間內
      者，證人蔡雪貞當無可能主動致電警局表明欲代子投案，
      並於警詢時捏詞指稱被告將作案用之手槍藏放在住處三樓
      被告專用房間抽屜內等語，而故為陳宏城脫罪，並入其子
      （即被告）於持有手槍等重罪。(3)又被告甲○○自八十九
      年十二月二十二日即因違反槍砲彈藥刀械管制條例案件遭
      通緝，迄九十五年十月十三日始於高雄小港機場為警緝獲
      ，並於翌日發監執行，有查捕逃犯作業移送資料報表、被
      告之九十五年十月十四日警詢筆錄（見第0000000000號警
      卷第三至六頁、第十頁）在卷足稽，是證人蔡雪貞九十三
      年十二月三日至警局製作筆錄時，被告尚在通緝期間，且
      依證人羅吉雄之證述，證人蔡雪貞當日係獨自一人前往警
      局製作筆錄（見原審卷第二四八頁），並無其他訴訟關係
      人在場；嗣證人蔡雪貞於九十五年十一月二十一日本案偵
      查中、九十六年六月一日原審法院九十五年度感裁緝字第
      二號被告遭移送檢肅流氓條例案件審理中，以及九十六年
      十二月十七日本案審理中到庭作證時，因被告已遭緝獲且
      矢口否認犯行，證人蔡雪貞於原審法院審理中具結作證時
      ，被告更全程在庭聆聽，證人難免基於親子之情，受被告
      之影響而一改先前所為證述，設詞迴護被告。(4)綜上足認
      證人蔡雪貞於警詢中所為陳述，係在主動報案情況下所為
      任意性陳述，且未受被告之干擾，而具有較可信之特別情
      況。參以其證述涉及扣案手槍、子彈是否為被告所有，對
      於證明被告犯罪事實之存否具有必要性，揆諸前開說明，
      應認其警詢陳述有足以取代審判中交互詰問之可信性保證
      ，而有證據能力。
（三）按刑事訴訟法第一百條之一係規定訊問被告，應全程連續
      錄音，必要時並應全程連續錄影；其立法理由在於司法警
      察官或司法警察之詢問筆錄，在訴訟程序中，時有被告或
      辯解非其真意，或辯解遭受刑求，屢遭質疑，為建立詢問
      筆錄之公信力，以擔保程序之合法，故規定詢問過程應全
      程連續錄音並錄影，並應於一定期間內妥為保存，偵審機
      關如認為有必要時即可調取勘驗，以期發現真實，並確保
      自白之任意性。惟證人係陳述其親身見聞之事實，以協助
      釐清案情之人，司法警察詢問證人時，通常應不致扭曲其
      真意或對證人刑求而違法取證，故詢問證人時並無應錄音
      、錄影之規定。蔡雪貞於警詢中雖稱係代其子即被告投案
      ，惟仍係立於證人之地位而為陳述，是本件雖查無蔡雪貞
      之警詢錄音帶，惟尚難以此遽認其警詢程序違法，被告之
      辯護人此前於原審曾主張警員詢問證人蔡雪貞時，亦應準
      用前引刑事訴訟法之規定錄音、錄影，否則無證據能力云
      云，要屬誤會。
（四）另被告之辯護人此前於原審雖曾主張證人蔡雪貞警詢所為
      陳述係屬傳聞，無證據能力。惟證人蔡雪貞於九十三年十
      二月三日第一次警詢中陳稱其經由被告之告知，得知被告
      涉及嘉義市○○街槍擊傷人案部分，固屬傳聞陳述而不得
      作為證據。然證人蔡雪貞於當日警詢中證稱：被告曾在當
      日上午十時二十五分許撥打電話給證人，經證人親自查看
      後，在吳鳳南路三六五巷七六弄三號三樓之被告專用房間
      化妝檯抽屜內發現裝有黑色手槍之紙袋，經其帶同警方前
      往執行搜索，在上開房間抽屜內查扣黑色手槍一把、子彈
      二顆，警方查扣之物品為其子甲○○所有等語，則係就其
      親身見聞、體驗之事實而為證述，並非以聽聞自被告之審
      判外陳述作為供述之內容，自非屬傳聞陳述，而得採為判
      決之基礎，附此敘明。
二、按被告以外之人於審判外之陳述，雖不符刑事訴訟法第一百
    五十九條之一至第一百五十九條之四之規定，而經當事人於
    審判程序同意作為證據，法院審酌該言詞陳述或書面陳述作
    成時之情況，認為適當者，亦得為證據。當事人、代理人或
    辯護人於法院調查證據時，知有第一百五十九條第一項不得
    為證據之情形，而未於言詞辯論終結前聲明異議者，視為有
    前項之同意。」，刑事訴訟法第一百五十九條之五定有明文
    。查本件檢察官所舉所有書面及言詞陳述之證據能力，除前
    述證人蔡雪貞之警詢供述外，其餘均經被告及其辯護人於本
    院行準備程序時表示均同意列為證據，且迄言詞辯論終結前
    亦未聲明異議，本院審酌該等供述證據之取得過程並無瑕疵
    ，與本案待證事實間復具有相當之關聯性，以之為本案證據
    尚無不當，自得採為證據。
貳、有罪部分：
一、訊據被告對於扣案手槍、子彈係警方於九十三年十二月三日
    在被告位於嘉義市○○○路三六五巷七六弄三號三樓住處房
    間內起獲之事實，固無爭執，惟矢口否認有何未經許可持有
    槍彈之犯行，亦未曾持以槍擊乙○○，並辯稱：我媽媽之所
    以會去報案，是我告訴我媽媽「城叔」有一把槍放在我房間
    ，我因為通緝，很久就沒有住在那裡了。也沒有告訴我媽媽
    ，我有涉及蘭州街的槍案，事後我也有問我媽媽警局筆錄問
    答，她說她只有簽名，並沒有去看內容云云。經查：
（一）扣案手槍、子彈遭查獲乃緣起於被害人乙○○於九十三年
      十一月二十九日在嘉義市○區○○里○○鄰○○○街二十
      號一樓客廳看電視時，遭一名戴帽子及口罩之男子持一把
      黑色短槍射擊，致乙○○受有左臂一槍、右腿一槍、左腿
      二槍之槍傷後逃逸，在警方追查期間，被告曾於九十三年
      十二月三日十時二十五分許撥打其母蔡雪貞00-0000000號
      之住宅電話，蔡雪貞與被告通話後，隨即至其位於嘉義市
      東區○○○路三六五巷七六弄三號之住處三樓被告專用房
      間查看，在房間內之化妝檯第三格抽屜中發現有一只土黃
      色紙袋，內有一把黑色手槍，故立即至嘉義市警察局第一
      分局刑事組報案；嗣經蔡雪貞帶同警方前往上址搜索，於
      前開被告專用房間化妝檯右側第三格抽屜查扣黑色手槍一
      把、子彈二顆，扣案物為被告所有等情，業據蔡雪貞於警
      詢中證述纂詳（見第0000000000號警卷第一至六頁、第十
      一至十四頁），並有蔡雪貞指認被告之口卡片及照片、蔡
      雪貞親筆繪製及簽名捺印之被告藏放槍械房間現場圖、嘉
      義市警察局第一分局九十三年十二月三日搜索扣押筆錄、
      搜索同意書、扣押物品目錄表、扣押物品收據、嘉義市警
      察局現場勘查採證或搜索紀錄同意書、蔡雪貞帶同警方前
      往吳鳳南路住宅起槍及扣案槍彈照片十張在卷可佐（見第
      0000000000號警卷第七至十頁、第二二至三一頁）。
（二）證人蔡雪貞嗣於偵查中雖改口供稱扣案槍、彈非被告藏放
      ，該房間係陳宏城居住云云，惟就檢察官詢及：「何以你
      在警詢中均未提到陳宏城其人？」，答稱：「沒注意。」
      （以上見偵緝字六四三號卷第二一、二二頁），嗣於原審
      審理時則改稱：在警局製作筆錄時有向警察提及阿城這個
      人，但是警察沒有寫在筆錄裡面云云（見原審卷第一三三
      頁），其上開偵審中之供述前後不一，已難採信。且據與
      證人即本案承辦警員翁秋倫、羅吉雄於原審審理中一致證
      稱：蔡雪貞警詢時並沒有提到「阿城」或「陳宏城」這個
      人、也未曾提到槍彈是陳宏城或別人寄放在其住處（見原
      審卷第二七五、二八０0頁），足見證人蔡雪貞上開偵審
      中之供述，乃係迴護被告之詞，不足採信。
（三）關於被告於九十三年十二月三日上午十時許打電話給蔡雪
      貞時所述內容，據蔡雪貞於原審審理中證稱：「我兒子跟
      我說阿城叔叔聯絡不上我，所以跟他聯絡，之後他說阿城
      叔叔有跟他說家裡有放手槍。」、「（所以甲○○打電話
      給你時，你就知道家裡放有手槍？）是，是甲○○跟我說
      的。」、「（甲○○在電話中有無提及蘭州街的槍擊案？
      ）沒有」云云，復證稱被告在電話中未提及槍是何人的，
      其亦未詢問槍在何處，是在一、三樓到處找，最後才在三
      樓前面的房間找到槍，以及其至法院作證時的印象比案件
      剛發生時的印象深刻云云（見原審卷第一四二至一四七頁
      ）。其上開證述，除供稱時間越久記憶卻越清楚，有違常
      情外，亦與被告於九十五年十月十四日為警緝獲後於警察
      及檢察官訊問時一再供稱：陳宏城打電話給被告時，只有
      說「東西」放在電視櫃下，未說「東西」是指槍，並說他
      （指陳宏城）跟水明有發生糾紛，是他槍擊乙○○，要被
      告轉告蔡雪貞，故被告係到警局之後才知道那個東西是槍
      （見偵緝字六四三號卷第三頁背面至第四頁、第十四頁、
      第二四頁）云云，亦有出入。另蔡雪貞於原審法院九十五
      年度感裁緝字第二號案件審理中證稱：至警局報案時並未
      繪製被告房間之現場圖並指明槍枝起獲地點（見九十五年
      度感裁緝字第二號影卷第一五一頁）。惟該現場圖係在九
      十三年十二月三日警詢中由蔡雪貞親筆繪製，業經證人翁
      秋倫、羅吉雄於原審審理中一致證述明確（見原審卷第二
      七七、二八三頁），並有蔡雪貞親筆簽名捺印之現場圖附
      卷足稽（見第0000000000號警卷第十頁），可見是蔡雪貞
      上開證述與事實不符，不足採信。
（四）被告雖辯稱上開吳鳳南路之住處房間在本件槍擊案發生時
      係由陳宏城居住使用，扣案槍、彈為陳宏城所有云云，然
      據被告於偵查中供稱：住處查獲的手槍是父親的好朋友城
      叔（筆錄誤載為「陳叔」）的，城叔只有說「東西放在電
      視櫃下」；嗣又改稱：陳宏城打電話告訴我他把東西「放
      在房間裡」，叫我通知我母親（見偵緝字六四三號卷第三
      頁背面、第二四頁）。另其於原審法院九十五年度感裁緝
      字第二號案件訊問時先供稱陳宏城在其吳鳳南路家中住了
      至少二、三年云云（見九十五年度感裁緝字第二號影卷第
      一五六頁）；嗣又於原審審理中改稱「城叔」都是有時候
      去住一下，確實住多久不知道云云（見原審卷第三０一頁
      ），其先後就所謂「城叔」即陳宏城告知槍彈藏放位置及
      陳宏城居住於被告吳鳳南路住處之時間之相關供述已有歧
      異。又被告於九十五年十一月二日警詢時供稱：城叔告訴
      我說他（指城叔）與水明發生糾紛出事；九十五年十一月
      二十一日檢察官訊問時復供稱：陳宏城打電話告訴我他跟
      水明間有發生糾紛，是他槍擊乙○○，他把東西放在房間
      裡，叫我通知我母親云云（見偵緝字六四三號卷第十四頁
      、第二四頁）；嗣於原審審理中則供稱：九十三年十二月
      三日「城叔」打電話時在電話中並沒有說他跟誰發生什麼
      事，也沒有說他有去開槍云云（見原審卷第三０一頁）。
      其就陳宏城有無於電話中告知曾槍擊乙○○乙節，亦反覆
      不一，難予遽信。
（五）據證人孫倉文即陳宏城生前之密友於原審審理中雖證稱：
      陳宏城九十三年八月間與沈雅琪分手後，因無人照顧，曾
      搬至吳鳳南路三六五巷七六弄三號居住約三、四個月；並
      稱陳宏城九十三年保外就醫期間仍可正常走路、行動，因
      生病而脾氣暴躁，曾說過若有人得罪他要開槍讓那個人好
      看、他隨時準備好工具車拼等語（見原審卷第一二一至一
      二三頁、第一二五頁、第一三０頁）；惟據證人沈雅琪即
      陳宏城九十三年間之女友於原審審理中證稱：陳宏城並未
      說過有何人得罪他、沒有看過陳宏城持有槍枝、未曾聽陳
      宏城提過乙○○，九十三年十月之後即未曾與陳宏城聯絡
      ，不清楚陳宏城何時開始身體狀況變差（見原審卷第二六
      八至二七０頁）；孫倉文並明確證稱陳宏城身高一七五公
      分以上，體型中等，不算瘦，未曾看過陳宏城拿槍，也未
      聽其說過要找人尋仇，陳宏城當時所居住的三樓房間是日
      本式房間，地板是木板，並無印象曾在陳宏城的房間內看
      到書桌、化妝檯、床等家具等語（見原審卷第一二四至一
      二五頁、第一三０至一三一頁）。然對照警卷所附蔡雪貞
      繪製之扣案手槍藏置房間現場圖，以及現場照片以觀（見
      第0000000000號警卷第十、二八、三一頁），該房間之地
      板係鋪設磁磚，內有床、書桌、化妝檯，並非日式房間，
      堪認陳宏城縱如被告所辯曾在九十三年十一月間居住於被
      告吳鳳南路之住處，亦係使用三樓之日式房間，而非起獲
      本件扣案手槍、子彈之被告專用房間甚明，是被告辯稱該
      房間係陳宏城居住，扣案槍、彈為陳宏城所有云云，尚難
      採信。
（六）再依陳宏城留存於臺灣嘉義監獄之資料所示，其為五十一
      年十月二十日生，九十三年在監時之身高為一七八公分，
      體重七十四公斤，九十三年一月十六日因保外就醫出監，
      監獄每月均派員至醫院查看陳宏城治療情況，九十三年十
      一月二十六日即乙○○遭槍擊之前三日亦曾派員查看，醫
      師表示陳宏城為肝硬化末期，因先前未規則治療，自行服
      用偏方以及健康食品，導致症狀並未明顯改善，目前在醫
      院進行干擾素治療，每週三次，仍有明顯腹部腫大、腹水
      等狀況，其就診之醫院包括陳仁德醫院、陳文勝腦神經科
      內科診所、聖馬爾定醫院，九十四年九月二十五日因肝硬
      化、肝衰竭死亡，有臺灣嘉義監獄九十七年一月二日嘉監
      衛字第0970000204號函暨陳宏城保外醫治後相關資料在卷
      足憑（見原審卷第一六四至一八二頁）。另經原審函詢陳
      宏城九十三年十月至十二月間之身體狀況，據陳文勝腦神
      經科內科診所覆稱：陳宏城曾於上開期間至該院就診，當
      時其有肝硬化末期症狀，腹水及雙腳水腫非常嚴重，有吐
      血（因食道靜脈曲張破裂）全身虛脫無力，可以自行走路
      ，但有氣無力很慢，到醫院時為了方便常需使用輪椅，有
      該院九十七年三月十三日函文暨所附陳宏城病歷資料在卷
      足稽（見原審卷第二一六至二三五頁）。綜上堪認陳宏城
      在九十三年底本件案發時已年逾四十歲，其身高為一七八
      公分，較乙○○為高，且體型非瘦，而與乙○○證述於九
      十三年十一月二十九日至其住處開槍行兇者年約二十至三
      十歲、身高約為一六五至一七０公分、體型偏瘦之外型特
      徵（見0000000000號警卷第十八、十九頁）不符；況乎乙
      ○○遭受槍擊時，陳宏城已屬肝硬化末期，身體狀況不佳
      ，縱能自行行走，亦無可能如乙○○所述，在短短不到五
      分鐘之時間內至乙○○之住處連開四槍後迅速離去。是被
      告辯稱係陳宏城槍擊乙○○，亦與事實不符，難以採信。
（七）綜據上述各節，被告所辯均不足採信，而扣案槍、彈乃係
      被告之母蔡雪貞經被告電話告知後，在被告位於嘉義市○
      區○○○路三六五巷七六弄三號之住處三樓被告專用房間
      內之化妝檯第三格抽屜中所發現，並於報案後帶同警方前
      往上開處所查獲，業經證人蔡雪貞於警詢時供述明確，並
      經證人翁秋倫、羅吉雄於原審證述無訛，足認該槍、彈確
      係被告所持有。而扣案手槍及子彈經送內政部警政署刑事
      警察局鑑定結果，手槍一枝（槍枝管制編號：0000000000
      ）認係克羅埃西亞製HS2000型口徑９mm之制式半自動手槍
      ，機械性能良好，可擊發同口徑制式子彈，認具殺傷力；
      子彈二顆經全部試射，認均係口徑９mm制式子彈，均具殺
      傷力，被告此部分犯行事證明確，應予依法論科。
二、論罪科刑：
（一）按行為後法律有變更者，適用行為時之法律。但行為後之
      法律有利於行為人者，適用最有利於行為人之法律，刑法
      第二條第一項定有明文，而刑法第二條係規範行為後法律
      變更所生新舊法律比較適用之準據法，是該條文本身雖經
      修正，但尚無比較新舊法之問題，應逕適用裁判時之刑法
      第二條規定以決定適用之刑罰法律。次按法律變更之比較
      適用，比較時應就罪刑有關之共犯、未遂犯、想像競合犯
      、牽連犯、連續犯、結合犯，以及累犯加重、自首減輕暨
      其他法定加減（如身分加減）與加減例等一切情形，綜其
      全部罪刑之結果而為比較；且就比較之結果，須為整體之
      適用，不能割裂分別適用各該有利於行為人之法律，此即
      法律變更之比較適用所應遵守之「罪刑綜合比較原則」及
      「擇用整體性原則」（最高法院二十四年上字第四六三六
      號判例、二十七年上字第二六一五號判例，最高法院九十
      五年第八次刑事庭會議決議參照）。被告行為後，刑法部
      分條文於九十四年二月二日經修正公布，並自九十五年七
      月一日起施行，其中舊刑法第三十三條第五款關於「罰金
      ：一元以上」之規定，經修正為「罰金：新臺幣一千元以
      上，以百元計算之」，是刑罰法律法定本刑中列有罰金刑
      者，其法定最低度罰金刑因之提高，涉及科刑規範變更，
      自有新舊法比較必要。經比較結果，以舊法有利於被告。
      經綜合各項法律變更比較結果，應一體適用被告行為時即
      修正前刑法之規定。至於易刑標準與法定刑無涉，修正前
      刑法第四十二條第二項前段規定：「易服勞役以一元以上
      三元以下折算一日。但勞役期限不得逾六個月。」，有關
      易服勞役折算標準，依修正前罰金罰鍰提高標準條例第二
      條前段規定，就其原定數額提高為一百倍折算一日，則本
      件被告行為時之易服勞役折算標準，原以銀元三百元即新
      台幣九百元折算一日。惟新刑法第四十二條第三項前段規
      定：「易服勞役以新台幣一千元、二千元或三千元折算一
      日。但勞役期限不得逾一年。」，比較修正前後之易服勞
      役折算標準，於罰金易服勞役折算結果未逾六個月之情況
      下，以修正後之規定較為有利於被告，是本件所處罰金部
      分，自以適用修正後刑法第四十二條第三項前段規定，諭
      知易服勞役之折算標準，較有利於被告。（參照臺灣高等
      法院暨所屬法院九十五年法律座談會刑事類提案第六號研
      討結論）。
（二）復按未經許可持有手槍及未經許可持有子彈者，其持有之
      繼續，為行為之繼續，而非狀態之繼續，亦即一經持有該
      槍彈，罪即成立，但其犯罪行為之完結須繼續至持有行為
      終了時為止。其間法律縱有變更，其行為既繼續實施至新
      法施行以後，即與犯罪後法律有變更之情形不同，不生新
      舊法比較適用之問題。本件被告最初持有扣案手槍及子彈
      之時間不明，惟該手槍子彈係於九十三年十二月三日始為
      警查獲，自應以被查獲時為行為完結之時。而被告行為後
      ，槍砲彈藥刀械管制條例部分條文固於九十四年一月二十
      六日修正（同年月二十八日生效），惟新法就同條例第七
      條第四項未經許可持有手槍罪、第十二條第四項未經許可
      持有子彈罪並未修正，即不生新舊法比較之問題。
（三）核被告所為，係犯槍砲彈藥刀械管制條例第七條第四項之
      未經許可持有手槍罪，及第十二條第四項之未經許可持有
      子彈罪。又被告於同一時地，以一行為而觸犯上開未經許
      可持有手槍及未經許可持有子彈二罪，為想像競合犯，應
      從較重之未經許可持有手槍罪處斷。至於被告前雖曾於八
      十八年、八十九年間兩度遭查獲製造、持有可發射子彈具
      殺傷力之槍枝及子彈，先後經本院於八十九年三月二十一
      日以八十九年度上訴字第一六六號判決判處罪刑，嗣由最
      高法院駁回上訴確定，以及於九十六年二月一日由原審法
      院以九十五年度訴緝字第二五號判決判處罪刑確定，惟均
      與本件被告未經許可持有手槍、子彈之時間，相隔數年，
      應屬另行起意持有，顯非基於概括之犯意而為，要無修正
      前刑法所定連續犯之裁判上一罪關係，故本案自非前揭已
      經判決確定案件之效力所及，附此敘明。
（四）原審認被告上開未經許可持有手槍罪及未經許可持有子彈
      罪，事證明確，因予論罪科刑，要非無據，被告上訴意旨
      否認持有扣案手槍、子彈，依上所述，固無理由。然原判
      決未予詳查，遽認被告並基於重傷乙○○知犯意，持上開
      手槍及子彈槍擊乙○○成傷，觸犯刑法第二百七十八條第
      三項、第一項之重傷害未遂罪，並與所犯未經許可持有手
      槍罪間，有修正前刑法牽連犯之裁判上一罪關係，則有不
      當（另詳後述）。被告就此部分上訴，指摘原判決不當，
      為有理由，，自應由本院將原判決撤銷改判之。
（五）爰審酌被告高中畢業之智識程度，有多次違反槍砲彈藥刀
      械管制條例之前案紀錄，入監前係擔任電腦墨水匣耗材作
      業員、與太太共同生活、育有一女之生活狀況，及其始終
      飾詞否認犯罪，且明知陳宏城已於九十四年間去世，即諉
      稱本案係陳宏城所為，誤導偵審方向以卸責，耗費司法資
      源，顯無悔過之意等一切情狀，量處有期徒刑五年六月，
      併科罰金新台幣十萬元，並諭知罰金如易服勞役，以新台
      幣一千元折算壹日。扣案制式半自動手槍一支，具有殺傷
      力，已如前述，核屬違禁物，應依刑法第三十八條第一項
      第一款之規定宣告沒收。扣案子彈二顆，均經鑑定試射擊
      發，僅餘無殺傷力之彈頭、彈殼，非屬違禁物，故不另諭
      知沒收。
參、不另為無罪諭知部分：
一、公訴意旨另以：甲○○因不詳原因對乙○○心生怨恨，竟基
    於重傷害犯意，於民國九十三年十一月二十九日晚間八時許
    ，攜帶前述克羅埃西亞製HS2000型口徑９mm之制式半自動手
    槍一枝，以及同口徑制式子彈數顆，前往嘉義市○○○街二
    十號一樓乙○○住處，未經許可無故侵入其內（侵入住宅部
    分未據告訴），朝適在客廳看電視之乙○○之手足連開四槍
    ，致乙○○受有左前臂穿透傷及橈動脈、肌腱斷裂、兩側大
    腿穿透傷及肌腱斷裂、左股骨開放性骨折、左小腿穿透傷、
    右足穿透傷，經送醫急救，四肢機能始未毀敗。甲○○於開
    槍後迅速逃逸，並將槍枝藏逆於嘉義市○○○路三六五巷七
    六弄三號三樓其住處房間內。嗣於九十三年十二月三日上午
    ，經警循線於上址起獲上開作案用之槍枝（含彈匣一個、子
    彈二顆，始悉上情。因認被告此部分所為另涉犯刑法第二百
    七十八條第三項、第一項之重傷未遂罪嫌云云。
二、按犯罪事實應依證據認定之，無證據不得認定其犯罪事實；
    不能證明被告犯罪者，應諭知無罪之判決，刑事訴訟法第一
    百五十四條第二項、第三百零一條第一項分別定有明文。又
    按刑事訴訟法第一百六十一條第一項規定檢察官就被告犯罪
    事實，應負舉證責任，並指出證明之方法。對於其所訴之被
    告犯罪事實，應負提出證據及說服之實質舉證責任，倘所提
    出之證據，不足為被告有罪之積極證明，或其闡明之證明方
    法，無從說服法官以形成被告有罪之心證，基於無罪推定之
    原則，自應為被告無罪判決之諭知。而所謂認定犯罪事實之
    證據，係指足以認定被告確有犯罪行為之積極證據而言，如
    未發現相當證據，或證據不足以證明，自不能以推測或擬制
    之方法，以為裁判基礎。再者，刑事訴訟上證明之資料，無
    論其為直接證據或間接證據，均須達於通常一般人均不致於
    有所懷疑，而得確信其為真實之程度，始得據為有罪之認定
    ，若其關於被告是否犯罪之證明未能達此程度，而有合理性
    懷疑之存在，致使無從形成有罪之確信，根據「罪證有疑，
    利於被告」之證據法則，即不得遽為不利被告之認定，其以
    情況證據（即間接證據）斷罪時，尤須基於該證據在直接關
    係上所可證明之他項情況事實，本乎推理作用足以確證被告
    有罪，方為合法，不得徒憑主觀上之推想，將一般經驗上有
    利被告之其他合理情況逕予排除。
三、公訴意旨認被告涉犯上開罪嫌，無非係以被告之供述、被害
    人乙○○之指訴、證人蔡雪貞、陳瑤琛之證述，乙○○之診
    斷證明書、搜索扣押筆錄、扣押物品目錄表、現場勘查採證
    或搜索紀錄同意書、照片及扣案手槍子彈為其論據。而被告
    對於被害人乙○○曾於前揭時地遭人以扣案手槍連開四槍，
    致受有左前臂穿透傷及橈動脈、肌腱斷裂等傷害，及扣案手
    槍、子彈係警方於九十三年十二月三日在被告位於嘉義市○
    ○○路三六五巷七六弄三號三樓住處房間內起獲之事實，固
    無爭執，惟矢口否認曾持有扣案手槍、子彈及曾槍擊乙○○
    ，辯稱扣案槍彈為陳宏城所有，係陳宏城槍擊乙○○云云。
    經查：
（一）扣案槍、彈乃係被告之母蔡雪貞經被告電話告知後，在被
      告位於嘉義市○區○○○路三六五巷七六弄三號之住處三
      樓被告專用房間內之化妝檯第三格抽屜中所發現，並於報
      案後帶同警方前往上開處所查獲，業經證人蔡雪貞於警詢
      時供述明確，並經證人翁秋倫、羅吉雄於原審證述無訛，
      足認該槍、彈確係被告所持有，業已詳述如前，被告否認
      持有扣案手槍、子彈，自不足採信。另被害人乙○○於九
      十三年十一月二十九日遭受槍擊後送聖馬爾定醫院急診，
      經診斷受有左前臂穿透傷及橈動脈、肌腱斷裂、兩側大腿
      穿透傷及肌腱斷裂、左股骨開放性骨折、左小腿穿透傷、
      右足穿透傷之傷害，醫師進行深部清創、左前臂動脈及肌
      腱修補、兩側大腿肌腱修補、深部清創、縫合手術後，住
      院治療多日，四肢機能始未達完全喪失效用之重傷程度，
      有聖馬爾定醫院九十三年十二月七日開立之診斷證明書在
      卷可憑（見第0000000000號警卷第三六頁）。又於九十三
      年十二月三日自被告住處查獲扣案之手槍試射之彈頭、彈
      殼與嘉義市警察局刑事警察隊採驗送鑑之「乙○○遭槍擊
      案」證物彈頭一顆、彈殼三顆比對結果，其彈底及來復線
      上特徵紋痕均相吻合，認均係由同一槍枝所擊發，亦有內
      政部警政署刑事警察局九十四年一月二十六日刑鑑字第09
      30250749號槍彈鑑定書在卷足憑（見第0000000000號警卷
      第三二至三五頁）。準此，被告所持有之扣案手槍，曾遭
      人持以於九十三年十一月二十九日晚間八時許，至被害人
      乙○○上開蘭州二街之住處，朝乙○○之手、足共計射擊
      四槍，致乙○○受有前述診斷證明書所載傷勢，應堪認定
      。
（二）又被害人乙○○於九十三年十一月二十九日二十時十分許
      在嘉義市○○○街二十號一樓客廳看電視時，突有一名戴
      帽子及口罩之男子進入屋內，持一把黑色短槍走到乙○○
      之身側，未開口說話即朝乙○○之身上開槍，致乙○○受
      有左臂一槍、右腿一槍、左腿二槍，共計四處槍傷，然因
      該名歹徒因頭戴鴨舌帽及口罩，故無法看見其臉部，但其
      年約二十至三十歲，身高約一六五至一七０公分左右，比
      身高一七四至一七五公分之乙○○矮一點，身材瘦瘦的，
      動作很快，前後停留時間不到五分鐘等情，固據乙○○迭
      於警詢及原審審理中證述明確（見第0000000000號警卷第
      十五至二十頁、原審卷第九九至一０八頁），惟依被害人
      乙○○上開供述，其因未看到開槍者之面貌，故無法確認
      行兇者究竟是否為被告，而台灣地區符合上開乙○○所描
      述特徵之男子（年約二十至三十歲，身高約一六五至一七
      ０公分左右，身材瘦瘦的），比比皆是，自無從遽行推測
      該男子即係被告。而乙○○於偵查中亦僅證稱：「（槍擊
      你之人特徵是否符合庭上之人《即被告》？）有點像，我
      不敢確認等語（見偵緝字六四三卷第三十頁），亦未能確
      認開槍行兇者即係被告。況乎乙○○於原審審理時並證稱
      ：我莫名其妙遭人開槍；與被告並不認識，亦無過節等語
      （見原審卷第一００、一０二、一０四頁），是依乙○○
      之證述，非僅未能證明對其開槍行兇者係被告，亦無從憑
      以揣測被告究竟有何動機對其開槍行兇。
（三）至於證人蔡雪貞雖於九十三年十二月三日第一次警詢中陳
      稱其經由被告之告知，得知被告涉及嘉義市○○街槍擊傷
      人案云云，然此要屬傳聞陳述，不具證據能力｛詳見前揭
      證據能力部分一（四）｝，自不得憑以推斷槍擊乙○○者
      為被告；雖被告辯稱係陳宏城槍擊乙○○，因與事實不符
      ，難以採信，亦詳述如前（見前揭有罪部分一（六）所述
      ），然被告既無自證無罪之義務，尚不得因此推斷持扣案
      手槍槍擊乙○○者即係被告。而本件既查無任何證據可憑
      以推斷被告有持槍射擊乙○○之動機，依被害人乙○○之
      指認，亦無從確認對其槍擊者即係被告，縱可認定被告所
      持有之扣案手槍，曾遭人持以於九十三年十一月二十九日
      晚間八時許，至被害人乙○○上開蘭州二街之住處，朝乙
      ○○之手、足共計射擊四槍，致乙○○受有前述診斷證明
      書所載傷勢。但依一般經驗推斷，可能持扣案手槍槍擊乙
      ○○者，除被告之外，另有可能係陳宏城以外之他人持以
      槍擊乙○○後，將扣案手槍交予被告持有，或係為陳宏城
      以外之他人向被告借用扣案手槍後，持以槍擊乙○○，再
      將扣案手槍交還被告，可能之原因非僅一端。自不得徒憑
      主觀上之推想，將上開一般經驗上有利被告之其他合理情
      況逕予排除，遽認即係被告所為。
四、綜據上開說明，公訴意旨就被告此部分罪嫌，所提證據之證
    明力尚未達於使本院確信起訴之犯罪事實為真實程度，無從
    說服本院以形成被告此部分被訴罪嫌確屬有罪之心證，本應
    諭知無罪。惟因公訴意旨認被告此部分罪嫌與前揭有罪部分
    有修正前刑法牽連犯之裁判上一罪關係，故不另為無罪之諭
    知。
據上論結，應依刑事訴訟法第三百六十九條第一項前段、第三百
六十四條、第二百九十九條第一項前段，槍砲彈藥刀械管制條例
第七條第四項、第十二條第四項，刑法第二條第一項、第十一條
前段、第五十五條、第四十二條第三項前段、第三十八條第一項
第一款，判決如主文。
本案經檢察官劉欽銘到庭執行職務。
中    華    民    國    97    年    10    月    1     日
                  刑事第六庭    審判長法  官  董武全
                                      法  官  曾文欣
                                      法  官  杭起鶴
以上正本證明與原本無異。
如不服本判決，應於收受本判決後十日內向本院提出上訴書狀。
其未敘述上訴理由者並得於提起上訴後十日內向本院補提理由書
狀（均須按他造當事人之人數附繕本）「切勿逕送上級法院」。
                                      書記官  魏安里
中    華    民    國    97    年    10    月    1     日
附錄本判決論罪法條：
槍砲彈藥刀械管制條例第7條第4項：
未經許可，持有、寄藏或意圖販賣而陳列第一項所列槍砲、彈藥
者，處五年以上有期徒刑，併科新台幣一千萬元以下罰金。
槍砲彈藥刀械管制條例第12條第4項：
未經許可，持有、寄藏或意圖販賣而陳列子彈者，處五年以下有
期徒刑，併科新台幣三百萬元以下罰金。


司法院資訊處製作；財團法人民間司法改革基金會備份。
